臺灣臺南地方法院刑事判決　　　　　　　 95年度訴字第999號
公　訴　人　臺灣臺南地方法院檢察署檢察官
被　　　告　乙○○
指定辯護人　本院公設辯護人林宜靜
上列被告因變造有價證券案件，經檢察官提起公訴（94年度偵緝
字第766號），本院判決如下：
    主  文
乙○○意圖供行使之用，而變造有價證券，處有期徒刑年貳月
。變造之中華商業銀行臺中分行支票壹張（票號ＡＥ00000
00號）沒收。
    事  實
一、乙○○為址設臺南縣永康市○○○路439號之德盛鋼索五金
    企業社（以下簡稱德盛企業社）負責人，其於民國93年4月
    間某日，在不詳地點以新臺幣（下同）3000元之代價，向真
    實年籍姓名不詳之「張董」購買發票人為澔德企業有限公司
    （下稱澔德公司，負責人甲○○），票據號碼AE0000000號
    ，票面金額：128000元，付款銀行中華商業銀行臺中分行，
    帳號000000000號，發票日93年5月20日（起訴書誤載為93年
    1月20日）之支票1張（以下簡稱系爭支票）後，乙○○因公
    司周轉不靈，竟意圖供行使之用，未經澔德公司或甲○○之
    授權，於不詳之時間、地點，自行將前開支票之發票日，塗
    改為93年「6月」20日，復於同年4月23日，持上開變造之支
    票（以下簡稱系爭變造支票），向設高雄市鹽埕區○○○路
    84號之楠友企業有限公司（以下簡稱楠友公司）支付貨款，
    而行使該變造之有價證券。
二、案經楠友公司訴由臺灣高雄地方法院檢察署呈請臺灣高等法
    院檢察署檢察長核轉臺灣臺南地方法院檢察署檢察官偵查起
    訴。
    理  由
一、訊據被告乙○○固供承持其向「張董」所購買之系爭變造支
    票，交付予楠友公司用以支付貨款，惟矢口否認有何變造支
    票之犯行，辯稱：伊向「張董」購買上開支票時，其上之發
    票日原即記載為93年6月20日，伊未曾塗改發票日期云云。
二、經查，被告乙○○為德盛企業社負責人，其於93年4月23日
    持系爭支票，交付楠友公司用以支付貨款之事實，業據告訴
    人楠友公司代表人丁○於檢察事務官詢問時陳述明確，並有
    告訴人楠友公司代理人蘇新利所提出為被告所不爭執之中連
    貨運貨物收據、楠友公司與德盛企業社往來明細資料、系爭
    變造支票影本在卷可稽（見偵1卷第5、6頁；偵2卷第15、16
    57 頁），此部分之事實堪以認定。
三、次查，被告就其取得系爭變造支票之來源，前於偵查中先供
    稱支票是客戶交付的客票，嗣改稱是高鐵的林先生交付，復
    稱支票是甲○○用以支付向其購買捆綁機之價款等語，最後
    於本院審理時供稱其係向「張董」購買云云，本院認以其最
    後供稱係向「張董」購買一節，較為可信，理由如下：
  1.若系爭變造支票果係被告合法、正當自他處取得者，則被告
    於應訊之初，即可提出合理之說明及憑據，惟其僅泛泛以「
    客戶」、「高鐵的林先生」稱之，則其所述是否為真，即有
    可疑。況證人甲○○於偵訊中結證稱：伊是澔德公司負責人
    ，系爭變造支票是公司的支票沒錯，但不是伊開立的，伊也
    沒看過這張支票，伊未曾與德盛企業社往來過等語（見偵4
    卷第58、59頁），是被告辯稱系爭變造支票係甲○○購買捆
    綁機所交付一節，亦與事實不符，要無足取。被告於歷次偵
    、審中因始終未能合理交待系爭支票之來源，而於最後終於
    吐實稱係向真實姓名不詳之綽號「張董」者購買一節，實屬
    合理。
  2.況證人王建德於偵訊中證稱：伊曾出借5張支票給被告使用
    ，但被告的支票在93年2月間跳票，伊知道被告信用有問題
    ，所以將伊借被告使用的其中3張支票申報遺失等語（見偵2
    卷第15頁）；且被告自承其所經營之德盛企業社於93年5 月
    停業，貨物都被貨主搬走等語（見偵2卷第44頁），由此可
    見被告所經營之德盛企業社於93年5月間營運狀況不佳，則
    被告為周轉現金而向他人購買支票使用，亦符合常理。
  3.而澔德公司之支票自93年5月7日起即有退票紀錄，至93年9
    月10日止，共計退票112張之情，有中華商業銀行臺中分行
    95  年10月19日臺中分行095傳字第00238號函附澔德公司退
    票資料在卷可佐（見本院卷第73至75頁），據此可知系爭變
    造支票應係信用不良、風險性極高之票據，實有可能遭人利
    用作為人頭支票使用。
  4.綜上，被告於最後審理時供承系爭變造支票乃被告於93年4
    月間，在不詳地點以3000元之代價，向真實年籍姓名不詳之
    「張董」所購買一節，符合情理，堪以採信。
四、被告雖辯稱其未曾塗改系爭變造支票上之發票日期云云，惟
    查：
  （一）被告乙○○於第一次偵訊時即供承系爭變造支票上之發
        票日期「6」月部分，係其塗改等語（見偵2卷第43頁）
        ；且於本院受命法官2次進行準備程序中均為認罪之表
        示（見本院卷第36、44頁），復於本院第1次審理中供
        稱係其將系爭變造支票上原記載之發票月份「5」月更
        改為「6」月等語（見本院卷第64頁），其嗣於本院審
        理時遽然辯稱其未曾塗改發票日期云云，實難遽信。
  （二）系爭變造支票之發票日期93年6月20日，其中「6」的筆
        劃，均較「93」、「20」粗，顯然有經過塗改之痕跡（
        見卷附系爭變造支票影本），而數字「5」之字型，僅
        需加一筆劃即可塗改為「6」，則被告自白稱其將系爭
        變造支票上原記載之發票月份「5」月更改為「6」月一
        節，與支票影本上發票月份經塗改之痕跡相符。
  （三）據證人王建德於偵訊中所述出借支票供被告使用而遭跳
        票一節，及被告自承其所經營之德盛企業社於93年5 月
        停業，貨物都被貨主搬走之情，足認被告所經營之德盛
        企業社於93年5月間已呈營運狀況不佳之狀態之情，已
        如前述，則被告極有可能為延後付款時間，而將支票發
        票日由「5」月更改為「6」月。
  （四）被告另辯稱：偵訊時，因為伊以為檢察事務官問的是王
        建德借伊的支票，所以承認是伊改發票日期云云，然查
        ，偵訊中檢察事務官係提示系爭變造支票予被告，並未
        提示王建德之支票，且卷附王建德出借予被告之支票，
        其上之發票日期亦無任何塗改之痕跡（見偵1卷第6、7
        頁；偵2卷第43頁），是其此部分之辯解顯與事實不符
        ，要無足取。
  （五）綜上，被告前於偵訊及本院自白其塗改系爭變造支票上
        之發票月份部分，核與事實相符，同堪認定。被告辯稱
        其未變更系爭變造支票之發票日期云云，要無可採。
五、綜上各節，被告乙○○將向「張董」處所購得之支票上原記
    載發票月份「5」月更改為「6」月後，持以交付楠友公司用
    以支付貨款等事實，堪以認定，其前開所辯，均屬事後卸責
    之詞，不足採信。被告意圖供行使之用，而變造有價證券（
    支票）之犯行明確，洵堪認定。
六、核被告乙○○所為，係犯刑法第201條第1項之意圖供行使之
    用而變造有價證券罪。被告變造系爭支票後持以行使，行使
    變造有價證券之低度行為應為變造有價證券之高度行為所吸
    收，不另論罪。被告行使變造有價證券以使證人楠友公司交
    付貨物，所交付者即為證券本身之價值，不另論詐欺取財罪
    （最高法院25年上字第1814號判例意旨參照）。爰審酌被告
    為解自己一時財務窘困之情況，竟變造支票且持以支付貨款
    ，侵害他人之財產權及危害社會交易安全，且一再飾詞否認
    犯行，犯後態度難認良好，惟念其變造支票之面額僅128000
    元，侵害程度尚非鉅大等一切情狀，量處如主文所示之刑。
    變造之系爭變造支票1張，係變造之有價證券，應依刑法第
    205條規定沒收。
據上論斷，應依刑事訴訟法第299條第1項前段，刑法第201條第
1項、第205條，刑法施行法第1條之1，判決如主文。
本件經檢察官丙○○到庭執行職務。
中　　華　　民　　國　　96　　年　　1 　　月　　25　　日
　　　　　　　　　刑事第七庭  審判長法　官  蔡奇秀
                                    法　官  林欣玲
                                    法　官  莊玉熙
以上正本證明與原本無異。
如不服本判決，應於收受送達後10日內向本院提出上訴書狀（應
附繕本）。
　　　　　　　　　　　　　  　　　　書記官  余富誠
中　　華　　民　　國　　96　　年　　1 　　月　　26　　日
附錄論罪科刑之法條：
刑法第201條第1項
意圖供行使之用，而偽造、變造公債票、公司股票或其他有價證
券者，處三年以上十年以下有期徒刑，得併科三千元以下罰金。
